【裁判字號】    99,聲,1354
【裁判日期】    990521
【裁判案由】    聲請發還扣押物
【裁判全文】
臺灣高等法院刑事裁定                  99年度聲字第1354號
聲  請  人  甲○○
送達代收人  馬中琍律師
被      告  乙○○
上列聲請人因被告違反證券交易法等案件（本院98年度矚上重更
(二)字第8號），聲請發還扣押物，本院裁定如下：
    主  文
聲請駁回。
    理  由
一、聲請意旨略以：聲請人所有之玉山商業銀行帳戶內款項，並
    非違禁物，亦非供犯罪所用或犯罪預備之物，且該款項雖係
    被告乙○○於95年間匯入聲請人所有之上開玉山銀行帳戶內
    ，但係被告乙○○基於夫妻間贈與，依民法之規定，所有權
    已經移轉於聲請人，況本案歷審均未認定該款項為犯罪所得
    ，顯見該款項並非因犯罪所生或所得之物。又縱認該款項係
    因犯罪所生或所得之物，惟聲請人並非犯罪行為人，該款項
    亦不在可沒收之列，且聲請人與乙○○已於98年2月25日協
    議離婚，依該離婚協議書所訂，雙方已行使夫妻剩餘財產分
    配請求權，被告乙○○對聲請人名下之財產已無權置喙，更
    遑論以聲請人之財產抵償乙○○之債務，或將聲請人之財產
    作為乙○○犯罪扣押或追償之標的。日後法院判決如有追償
    被告乙○○財產之必要，乙○○名下有數億不動產與現金，
    法院自可就之追償或抵償，核與聲請人無涉。況聲請人目前
    為單親家庭，需扶養二未成年人，生活壓力沈重，請就原認
    定乙○○獲利70,069,000元，與本案扣押金額78,826,302元
    之差額8,757,302元，返還聲請人，以維聲請人之基本生活
    ，為此狀請鈞院儘速撤銷該扣押處分，並將系爭款項發還聲
    請人，以免違法侵害聲請人之財產權，致生國家賠償之爭議
    ，並符法紀云云。
二、按可為證據或得沒收之物，得扣押之；又扣押物未經諭知沒
    收者，應即發還，但上訴期間內或上訴中遇有必要情形，得
    繼續扣押之，刑事訴訟法第133條第1 項、第317條前段分別
    定有明文。是扣押物有無繼續扣押必要，為審理法院依案件
    發展、事實調查，獨立審酌，屬法院裁量的權限。
三、經查，本件被告乙○○所犯違反證券交易法等案件，經原法
    院於95年12月27日以95年矚重訴字第1號判決認被告違反91
    年2月6日修正公布證券交易法第157條之1第4款之從公司之
    董事獲悉發行股票公司有重大影響其股票價格之消息時，在
    該消息未公開前，不得對該公司在證券商營業處所買賣之股
    票買入或賣出之規定，處有期徒刑4年3月，併科罰金新台幣
    6,000萬元，罰金部分如易服勞役，以罰金總額與2年之日數
    比例折算，犯罪所得新台幣4,277,863元沒收之，如全部或
    一部不能沒收時，追徵其價額或以其財產抵償之，並經本院
    第一次更審，以聲請人違反上開法條並依93年4月28日修正
    公布證券交易法第171條第1項第1款、第2項之規定，共同犯
    罪所得金額達新臺幣一億元以上，處有期徒刑7年2月。併科
    罰金新台幣6,000萬元，罰金如易服勞役，以罰金總額與2年
    之日數比例折算。共同犯罪所得財物新台幣1,000,830,058
    元應予連帶沒收之，如全部或一部不能沒收時，以其財產抵
    償之。嗣被告乙○○不服，上訴第三審，經最高法院98年度
    台上字第4800號撤銷發回，現正由本院審理中，是上開帳戶
    內扣押之金錢是否足為本案之證據、是否為被告乙○○因犯
    罪所得之物、是否為依法得沒收之款項，乃至與本案案情關
    連性之強度，均尚待本院調查及合議庭之確認，始得予以判
    定，依上開規定，自得扣押之，且本案尚未確定，為日後審
    理需要及保全將來執行之可能，應認有繼續扣押必要，尚難
    先行裁定發還。至於縱認審結後認有應發還聲請人，則究應
    全數發還、部分發還，均不明確而尚待審認，故在本案審結
    前，亦難就聲請人主張之差額部分扣押物予以發還，是本件
    聲請人向本院聲請發還上開扣押物，本院無從准許，應予駁
    回。
四、據上論斷，應依刑事訴訟法第220條，裁定如主文。
中    華    民    國    99    年    5     月    21    日
                  刑事第二十二庭審判長法  官  郭雅美
                                      法  官  洪于智
                                      法  官  李麗珠
以上正本證明與原本無異。
如不服本裁定，應於收受送達後五日內向本院提出抗告狀。
                                      書記官  陳禹任
中    華    民    國    99    年    5     月    21    日

司法院資訊處製作；財團法人民間司法改革基金會備份。
